【裁判字號】    99,簡,235
【裁判日期】    990421
【裁判案由】    詐欺
【裁判全文】
臺灣臺中地方法院刑事判決               99年度簡字第235號
公  訴  人  臺灣臺中地方法院檢察署檢察官
被      告  乙○○
上列被告因詐欺案件，經檢察官提起公訴（99年度偵2958號），
因被告自白犯罪（本院99年度易字第828 號），經本院合議庭裁
定由受命法官獨任逕以簡易判決處刑如下：
    主      文
乙○○幫助意圖為自己不法之所有，以詐術使人將本人之物交付
，處拘役肆拾日，如易科罰金，以新臺幣壹仟元折算壹日。緩刑
貳年。
    事實及理由
一、犯罪事實：乙○○明知金融機構之活期儲蓄存款帳戶應僅供
    個人使用，且任何人原得以無需負擔費用之方式，向金融機
    構申辦活期儲蓄存款帳戶，其申辦帳戶之數目在不同之金融
    機構間亦無限制，是於一般情形下，並無使用他人已開立帳
    戶之必要。而如有使用他人帳戶之需求者，除原即具有相當
    之信賴關係，或有其他正當理由外，此種使用他人帳戶之情
    形既顯有異於常情之處，不無經人利用作為詐欺取財等財產
    犯罪之被害人匯款帳戶之可能。詎其竟仍基於即若因此而生
    幫助他人為詐欺取財之犯罪結果，亦不違背其本意之不確定
    故意，於民國98年11月23日15時許，在臺中火車站出站右邊
    之全家便利商店，將其所有之華南商業銀行西豐原分行帳號
    000000000000號帳戶之提款卡及密碼等，交付予姓名、年籍
    不詳之人。嗣該人取得該提款卡、密碼後，即與其他詐欺集
    團成員共同基於意圖為自己不法所有之犯意聯絡，分別於98
    年11月23日18時許、19時50分許、19時52分許、20時10分許
    ，以電話聯絡如附表所示之被害人，向被害人佯稱透過網站
    購買商品之作業疏失，將導致付款有誤，致如附表所示之被
    害人均陷於錯誤，分別於附表所示之時間，依該詐欺集團成
    員之指示操作自動提款機，而分別轉帳如附表所示之款項至
    乙○○所有上開帳戶內。嗣經被害人丁○○、戊○○、甲○○、丙○○察覺有異，報警處理，始查悉上情。
二、證據名稱：
  (一)被告乙○○於本院訊問時之自白。
  (二)證人即被害人丁○○、戊○○、甲○○、丙○○警訊中之證
    述。
  (三)第一銀行自動付款交易明細表、第一銀行活期儲蓄存款存摺
    （帳號000-00-000000 戶名丙○○）封面及內頁影本、華南
    商業銀行西豐原分行98.12.18（98）華西豐字第0245號函附
    存戶乙○○帳號000000000000之開戶基本資料及存款往來明
    細、華南銀行自動櫃員機交易明細表3 張、郵政自動櫃員機
    交易明細表。
三、查被告提供銀行帳戶供他人作為詐欺犯罪使用，雖並未參與
    上開犯罪之構成要件行為，然其顯係以幫助他人犯罪之意思
    ，實行上開犯罪構成要件以外之行為，核其所為，係犯刑法
    第30條第1 項前段、刑法第339條第1項之幫助詐欺取財罪。
    被告提供一帳戶供詐欺集團行騙4 人，為想像競合犯，應從
    一重處斷。又被告僅係幫助他人實行詐欺取財，為幫助犯，
    應依刑法第30條第2 項之規定，按正犯之刑予以減輕。爰審
    酌被告率然提供帳戶予他人犯罪使用，造成遭受詐騙之人追
    查贓款及實際犯罪行為人發生阻礙，對於社會治安仍具有相
    當之危害性，及其犯罪動機、目的、手段、幫助詐騙金額非
    鉅、智識程度及犯後坦承犯行等一切情狀，量處如主文所示
    之刑，併諭知易科罰金之折算標準，以示懲儆。
四、另被告前未曾因故意犯罪而受有期徒刑以上刑之宣告，有臺
    灣高等法院被告前案紀錄表在卷足憑，其因一時失慮致犯本
    罪，犯後已與被害人達成和解，並當庭交付賠償金予被害人
    丁○○、甲○○、丙○○（被害人戊○○經本院通知未到庭
    ），此有本院訊問筆錄在卷足憑，被告經此刑之宣告後，應
    能知所警惕而無再犯之虞，本院參酌上情，認所宣告之刑以
    暫不執行為適當，爰併予宣告緩刑2年，用啟自新。
五、依刑事訴訟法第449 條第2項、第454條第1項，刑法第339條
    第1項、第30條第1項前段、第2項、第55條、第41條第1項前
    段、第74條第1項第1款，刑法施行法第1條之1第1項、第2項
    前段，逕以簡易判決處刑如主文所示。
六、如不服本簡易判決，得於簡易判決送達之日起10日內，以書
    狀敘述理由，向本院提出上訴（須附繕本）。
中    華    民    國    99    年    4     月    21    日
                  臺中簡易庭  法  官  高英賓
上正本證明與原本無異。
                              書記官  司立文
中    華    民    國    99    年    4     月    21    日
附表：
┌────┬────┬────┬────┬────┬─────┬────┐
│被    告│帳    戶│交付帳戶│交付帳戶│被 害 人│被害人匯款│匯款之金│
│        │        │之時間  │之地點  │        │之時間    │額      │
├────┼────┼────┼────┼────┼─────┼────┤
│乙 ○ ○│華南商業│民國98年│台中市火│丁○○  │98.11.23  │15,000元│
│        │銀行西豐│11月23日│車站出站│        │20:30:33  │        │
│        │原分行  │15時    │右邊之全│        ├─────┼────┤
│        │403201  │        │家便利商│        │98.11.23  │ 1,000元│
│        │111354  │        │店      │        │20:33:35  │        │
│        │        │        │        ├────┼─────┼────┤
│        │        │        │        │戊○○  │98.11.23  │18,387元│
│        │        │        │        │        │20:58:45  │        │
│        │        │        │        ├────┼─────┼────┤
│        │        │        │        │甲○○  │98.11.23  │ 8,000元│
│        │        │        │        │        │20:45:43  │        │
│        │        │        │        ├────┼─────┼────┤
│        │        │        │        │丙○○  │98.11.23  │ 3,030元│
│        │        │        │        │        │21:00     │        │
│        │        │        │        │        ├─────┼────┤
│        │        │        │        │        │同上      │ 4,123元│
└────┴────┴────┴────┴────┴─────┴────┘
附錄論罪科刑法條：
中華民國刑法第339 條
意圖為自己或第三人不法之所有，以詐術使人將本人或第三人之
物交付者，處5年以下有期徒刑、拘役或科或併科1千元以下罰金
。
以前項方法得財產上不法之利益或使第三人得之者，亦同。
前二項之未遂犯罰之。

司法院資訊處製作；財團法人民間司法改革基金會備份。
